【裁判字號】    85,台上,4076
【裁判日期】    850822
【裁判案由】    違反商業會計法
【裁判全文】
最高法院刑事判決                              八十五年度台上字第四○七六號
    上  訴  人  甲○○
    選任辯護人  楊嘉中律師
右上訴人因違反商業會計法案件，不服台灣高等法院中華民國八十四年十月十三日第
二審判決（八十三年度上訴字第五二八七號，起訴案號：台灣台北地方法院檢察署八
十三年度偵字第八四八○號），提起上訴，本院判決如左：
    主  文
原判決撤銷，發回台灣高等法院。
    理  由
本件原判決認定上訴人甲○○於民國八十二年七月二日，在台北市○○路○段五十之
九七號十二樓設立泉暘實業有限公司（下稱泉暘公司），自任負責人，為商業登記法
所稱之商業負責人，亦為從事業務之人。明知並無銷貨事實，竟基於概括犯意，於八
十二年八月間，在該公司內，連續多次於其業務上作成之會計憑證統一發票上，偽填
不實之銷售事項，總計新台幣（下同）二千零一萬九千五百六十五元，再將此不實之
會計憑證，先後持交予台北市○○區○○路七十號一樓福林工程行、台中縣龍井鄉○
○路○段一七六之一號凱富機械工業股份有限公司、桃園市○○路五十二號八之一樓
成一工程有限公司、嘉義市○○路二九九號一樓明億水電材料有限公司、嘉義市○○
路一二三巷三十三號福全塑膠機械廠、台北市○○路○段一五○巷三一五弄二號二樓
利先（利駿之誤）工程有限公司、台南市○○路六十四號森發機械股份有限公司、台
中市○○區○○路三十號新晟水電工程有限公司等公司行號，作為交易之進貨憑證，
幫助該等公司行號以不正當之方法，逃漏營業稅計一百萬零九百八十二元，足以生損
害於稅捐機關對稅捐稽徵之正確性及國家之稅收等情，因而撤銷第一審不當之判決，
改判仍依牽連犯，從一重論處上訴人連續填製不實之會計憑證罪刑，固非無見。
惟查(一)所謂連續犯，係指一次即可成罪之行為，而以概括之犯意，數次反覆為之者而
言。故其每一次之行為，應屬可分，須分別予以認定，然後依刑法第五十六條論以一
罪。原判決僅籠統認定上訴人於八十二年八月間，在其公司，連續多次在其業務上作
成之會計憑證統一發票上，偽填不實之銷售事項，總計二千零一萬九千五百六十五元
，先後將此不實之會計憑證，持交福林工程行等公司行號，作為交易之進貨憑證，幫
助該等公司行號，以不正當方法逃漏營業稅計一百萬零九百八十二元。而對上訴人共
有若干次填製不實之會計憑證，金額各多少，先後持交那些公司行號，分別幫助逃漏
多少營業稅，並未明確認定，難謂適法。(二)依司法院大法官釋字第三三七號解釋，營
業稅法第五十一條第五款規定，納稅義務人虛報進項稅額者，除追繳稅款外，按所漏
稅額處一倍至十倍罰鍰，並得停止其營業，其規定意旨係以納稅義務人有虛報進項稅
額，並因而逃漏稅款者，始得據以追繳稅款及處罰。原判決並未說明福林工程行等公
司行號虛報進項稅額，因而逃漏稅款所憑之證據及其認定之理由，遽論上訴人幫助逃
漏稅捐罪，亦有理由不備之違法。以上或為上訴意旨所指摘或為本院得依職權調查之
事項，應認有發回更審之原因。
據上論結，應依刑事訴訟法第三百九十七條、第四百零一條，判決如主文。
中      華      民      國    八十五    年      八      月    二十二    日
                              最高法院刑事第九庭
                                  審判長法官  謝  家  鶴
                                        法官  羅  一  宇
                                        法官  吳  昭  瑩
                                        法官  花  滿  堂
                                        法官  陳  世  淙
      右正本證明與原本無異
                                              書  記  官
中      華      民      國    八十五    年      八      月    二十九    日


司法院資訊處製作；財團法人民間司法改革基金會備份。
